福建連江地方法院民事判決　　　　　　　　 96年度小字第1號
原　　　告　甲○○
被　　　告　乙○○
上列當事人間請求損害賠償事件，本院於中華民國 95年3月12日
言詞辯論終結，判決如下：
    主      文
被告應給付原告新臺幣貳萬貳仟伍佰元，及自民國九十六年二月
九日起至清償日止，按週年利率百分之五計算之利息。
原告其餘之訴駁回。
訴訟費用新臺幣壹仟元由被告負擔。
本判決勝訴部分得假執行；但被告如以新臺幣貳萬貳仟伍佰元為
原告預供擔保後，得免為假執行。
    事實及理由
一、原告主張：被告前因侵入原告住宅之犯行，經調解委員會調
    解，雙方以被告應給付原告新臺幣（下同） 120,000元調解
    成立。惟被告竟心生不滿，於民國 94年11月20日晚間9時許
    ，見原告所有之三陽牌、車牌號碼 PZP-657號之機車停放於
    連江縣南竿鄉介壽村259之1號台電廣告欄前，竟竊取該部機
    車，並將之推至介壽村海埔新生地海水水潭內，經打撈上岸
    後，該機車已全部毀損不堪使用，被告前揭犯行，亦經福建
    連江地方法院刑事庭以95年度簡字第26號判處有期徒刑 4月
    確定。該機車係原告於 92年6月13日以45,900元購買，遭被
    告毀損時尚有27,000元之價值，爰依民法第184條及第196條
    請求被告賠償等語。並聲明：被告應給付原告27,000元，及
    自起訴狀繕本送達之日起至清償日止按週年利率 5％計算之
    利息。
二、被告則以：被告確實有毀損原告機車之事實，惟該機車經被
    告送請估價後現存之價值僅18,000元至20,000元之間，原告
    請求賠償之金額過高等語置辯。
三、本件被告竊取原告所有之機車，並將其毀損致令不堪用之事
    實，為兩造所不爭執，並有本院刑事庭95年度簡字第26號判
    決可稽，是原告前揭之主張，堪信為真實。
四、按因故意或過失，不法侵害他人之權利者，負損害賠償責任
    ；不法毀損他人之物者，被害人得請求賠償其物因毀損所減
    少之價額，民法第184條第1項前段、第 196條定有明文。本
    件原告主張其所有之車牌號碼PZP- 657號機車係92年4月4日
    出廠，於92年6月13日以45,900 元購買，有三陽工業股份有
    限公司完稅照證及統一發票在卷可稽，而該機車覬覦94年11
    月20日毀損，已實際使用2年7月，則在計算損害賠償額時，
    自應計算該機車遭毀損時之現存價值。雖依行政院所發布之
    固定資產耐用年數表及固定資產折舊率表，機動腳踏車之耐
    用年數為 3年，依定率遞減法每年應折舊536/1000，另依營
    利事業所得稅結算申報查核準則第95條第 8項規定「固定資
    產提列折舊採用定率遞減法者，以 1年為計算單位，其使用
    期間未滿 1年者，按實際使用之月數相當於全年之比例計算
    之，不滿1月者，以1月計。」之規定，計算該機車毀損前之
    現存價值為9883元（計算方式如附表所示），惟前揭計算係
    以機動腳踏車之耐用年數 3年為基準，然依一般常情，機動
    腳踏車之耐用年限通常超過 3年，且中古行情市場之交易價
    格往往較前揭估算之價值為高，又原告送請估價，其現存之
    價值為27,000元，並提出估價單為證，且被告送請估價後，
    亦認為有18,000至20,000元間之價值，堪認該機車毀損前之
    價值自應較前揭依行政院所發布之固定資產耐用年數表及固
    定資產折舊率表估算之價值為高，始為合理。兩造既均各自
    送請專門職業之機車行估價，其等所估之價值既在18,000元
    至27,000元之間，本院認取其平均值22,500元【計算式：（
    18,000+27,000）/2＝22,500 】，已能確實反映該機車毀損
    時之現存價值，並與社會常情相符，且與兩造之認知相去不
    遠，據此認定該機車毀損前之現存價值為22,500元，應為合
    理。
五、次按給付無確定期限者，債務人於債權人得請求給付時，經
    其催告而未為給付，自受催告時起，負遲延責任。其經債權
    人起訴而送達訴狀，或依督促程序送達支付命令，或為其他
    相類之行為者，與催告有同一之效力；以日、星期、月或定
    期間者，其始日不算入；遲延之債務，以支付金錢為標的者
    ，債權人得請求依法定利率計算之遲延利息，民法第 229條
    第2項、第120條第2項及第233條第 1項前段分別定有明文。
    查本件原告依侵權行為之法律關係，請求被告賠償該機車因
    毀損所減少之價額，為有理由，惟原告主張自起訴狀繕本送
    達之日起算法定遲延利息，於法不符，仍應自起訴狀繕本送
    達被告之翌日即95年2月9日起計算法定遲延利息。
六、從而，原告依侵權行為損害賠償請求權提起本訴，請求被告
    給付22,500元，及自起訴狀繕本送達翌日（即96年2月9日）
    起至清償日止，按週年利率 5％計算之利息，為有理由，應
    予准許。逾此範圍之請求，則屬無據，應予駁回。
七、本件係小額程序為被告敗訴之判決，爰依民事訴訟法第 436
    條之20規定，於原告勝訴部分依職權宣告假執行。並依同法
    第392條第2項規定，依職權宣告如被告預供擔保後，得免為
    假執行。
八、本件訴訟費用額，確定為第一審裁判費1000元。
中　　華　　民　　國　　96　　年　　3 　　月　　19　　日
                            民事庭法　官　羅國鴻
以上正本係照原本作成
如對本判決上訴，須於判決送達後20日內向本院提出上訴狀
中　　華　　民　　國　　96　　年　　3 　　月　　19　　日
                                  書記官　林長貴
【附表】
┌───┬────────────┬───────────┐
│      │  折舊之金額計算式      │    折舊後之餘額      │
│      │ （元以下四捨五入）     │                      │
├───┼────────────┼───────────┤
│第1年 │45900x536/1000＝24602   │00000-00000＝21298    │
├───┼────────────┼───────────┤
│第2年 │21298x536/1000＝11415   │00000-00000＝9883     │
└───┴────────────┴───────────┘
